臺灣新竹地方法院民事裁定　　　　　　　　 96年度抗字第3號
再　抗告人　乙○○
相　對　人　甲○○
代　理　人　洪大明律師
上列再抗告人因與相對人間拍賣抵押物事件，再抗告人對於民國
96年1月18日本院所為之96年度抗字第3號裁定提起再抗告，本院
裁定如下：
    主  文
再抗告駁回。
再抗告程序費用新台幣壹仟元由再抗告人負擔。
    理  由
一、按對於非訟事件抗告法院之裁定再為抗告，僅得以其適用法
    規顯有錯誤為理由，並經原法院之許可者為限。前項許可，
    以原裁定所涉及之法律見解具有原則上重要性者為限；民事
    訴訟法第436條之3第3項、第4項及第436條之6之規定，於第
    3項之抗告準用之，非訟事件法第45條第3、4、5項，定有明
    文。所謂適用法規顯有錯誤，係指確定判決所適用之法規顯
    然不合於法律規定，或與現尚有效之判例、解釋顯然違反者
    而言，不包括認定事實錯誤、取捨證據失當、判決不備理由
    及在學說上諸說併存致發生法律上見解歧異等情形在內。至
    所謂原則上之重要性，指該再抗告事件所涉及之法律問題意
    義重大而有加以闡釋之必要者而言。又對於再為抗告，為裁
    判之原法院認為不應許可者，應以裁定駁回其抗告，民事訴
    訟法第436條之3第3項亦有明定。
二、本件再抗告意旨略以：
(一)抗告法院就本件仍係以聲請拍賣抵押物係屬非訟事件，於最
    高限額抵押，法院須就抵押權人提出之文件為形式上審查，
    如認其有抵押權登記擔保範圍之債權存在，且債權已屆清償
    期而未受清償，即應為准許拍賣抵押物之裁定。至於債務人
    或抵押人否認各該文件為真正，對抵押債權之存否有所爭執
    ，則應另循訴訟途徑解決等語駁回抗告人之抗告。惟查本件
    確有未盡詳查之情狀，因本件並未完全為形式上之審查，故
    抗告法院為駁回之裁定實有認事用法之疏失情狀，應將原裁
    定廢棄，而為更適法之裁定，蓋若形式上之審查相對人所陳
    內容及自身所提出之證據，包括協議書及存證信函，即可知
    兩造間顯無債權關係，遑論債權已屆清償期。本件之法律關
    係依相對人所提之前開證明文件及聲請意旨皆已清楚載明兩
    造係信託關係，相對人未在期限內向再抗告人主張返還且再
    抗告人並無任何違約之情事，是以，相對人之聲請裁定拍賣
    抵押物於法未合，而係應由抵押權人以適法之程序終止信託
    關係並請求相對人移轉所有權登記。原裁定法院執債務人或
    抵押人否認各該文件為真正，對抵押權之存否有爭執，則應
    另循訴訟途徑解決云云，卻未對抵押權人提出之文件為形式
    上之審查，顯有認事用法錯誤之情狀。
(二)本件依抵押權人提出之準備書狀內容皆自承並無設定抵押權
    之意，而僅係為了便宜起見，並恐再抗告人不履行協議書之
    內容，故設定抵押權，實則並無設定抵押之債權債務法律關
    係，且並無設定抵押權之真意，且迄未提出最高限額抵押之
    債權證明文件，僅提出協議書為證，核諸該協議書內容係約
    定再抗告人於應於94年4月前出售或出資買回標的物，如有
    逾期，則再抗告人應將所有權辦理過戶給相對人等語，由形
    式上之審查甚明，即本件應由相對人請求再抗告人為所有權
    移轉登記，而非以無設定抵押權真意之抵押權設定契約書聲
    請准許拍賣抵押物裁定，原裁定法院以最高法院49年臺抗字
    第244號判例要旨認應准許相對人拍賣抵押物之聲請，然查
    該判例與本件所陳之內容並非相同，本件由相對人提出之協
    議書中可知兩造約定「如有逾期，則抗告人應將所有權辦理
    過戶相對人」等語明確，顯見本件之爭議係所有權辦理移轉
    ，而非本件設定抵押權並聲請裁定拍賣抵押物。原裁定法院
    執本件已據提出相關之證物進而准予拍賣之裁定，實有違最
    高法院85年台抗字第367號裁定「仍須就抵押權人提出之證
    據為形式上之審查而為准駁」之意旨，適用法規顯有錯誤。
三、經查，本件相對人聲請拍賣抵押物主張：再抗告人於民國93
    年12月30日以其所有之不動產，為其本人向相對人借款之擔
    保，設定新台幣（下同）5000萬元之最高限額抵押權，存續
    期間為不定期限，債務清償期依照各個債務契約所定清償日
    期，並辦畢抵押權設定登記在案。兩造於93年12月間約定由
    相對人出資3019萬元，以再抗告人名義向本院民事執行處標
    買如附表所示之土地，再抗告人並提供其土地設定抵押權以
    供相對人擔保，依兩造協議書之約定，再抗告人最遲應於94
    年4月前將前開土地出售或出資買回，並將相對人之出資額
    返還相對人。詎迭經催討再抗告人迄未依約辦理，則相對人
    之債權已屆清償期，為此聲請拍賣抵押物，以資受償等語，
    並提出協議書、他項權利證明書、抵押權設定契約書、土地
    登記謄本等為證。稽此，就本件相對人所提出之文件為形式
    上之審查，兩造間確有本件最高限額抵押權所擔保之債權存
    在之事實，應堪認定。而再抗告人前對於本院95年度拍字第
    491號裁定提起抗告，並經本院以96 年度抗字第3號裁定以
    其抗告為無理由而駁回其抗告。再抗告人雖據上情提起再抗
    告，惟其所舉之事由，僅係再次重申原抗告意旨而對兩造間
    債權債務關係是否存在有所爭執，並未具體指出本院上開96
    年度抗字第3號裁定，有如何適用法規顯有錯誤之情形，以
    及上開裁定所涉及之法律見解具有原則上重要性，再抗告人
    如認其與相對人間尚有實體上糾葛，自應另循民事訴訟程序
    ，以求解決，從而，揆諸首揭說明，顯有未合，是再抗告人
    所提再抗告，不應許可，應予駁回。
四、據上論結，本件再抗告為無理由，依非訟事件法第46條、第
    21條第2項、第24條第1項，民事訴訟法第436條之3第3項、
    第78條，裁定如主文。
中　　華　　民　　國　　96　　年　　4　　月　　17　　日
                民事第一庭 審判長法　官  陳順珍
                                 法　官　黃珮禎
                                 法　官　林佑珊
以上正本係照原本做成。
如不服本裁定，應於收受本裁定正本送達後10日內，向本院提出
抗告狀（須付繕本一份及繳納抗告裁判費新台幣1,000元）。
中　　華　　民　　國　　96　　年　　4　　月　　17　　日
                                 書記官　龔柏萃
